臺灣屏東地方法院刑事判決　　　　　　　　　　　　　九十二年度訴字第二六一號
　　公　訴　人　臺灣屏東地方法院檢察署檢察官
　　被　　　告　辛○
　　指定辯護人　本院公設辯護人庚○○
右列被告因違反毒品危害防制條例案件，經檢察官提起公訴（九十二年度偵字第四七
０號），本院判決如左：
    主  文
辛○連續販賣第一級毒品海洛因，處有期徒刑拾年，褫奪公權伍年。扣案第一級毒品
海洛因貳拾貳包（淨重貳點零參公克，純質淨重零點陸玖公克）沒收銷燬之，空夾鏈
袋貳包沒收。販賣毒品所得新台幣貳仟伍佰元沒收，如全部或一部不能沒收時，以其
財產抵償之。
    事  實
一、辛○明知海洛因業經政府公告為毒品危害防制條例第二條第二項第一款之第一級
    毒品，不得非法持有、販賣，竟仍意圖營利，基於販賣第一級毒品海洛因之概括
    犯意，自民國九十一年十二月底某日起至九十二年一月九日止，在屏東縣萬丹鄉
    ○○村○○路○段與保香路口其所經營之「七美檳榔攤」，(一)以每小包海洛因新
    台幣（下同）五百元之價格，連續四次販賣海洛因與乙○○施用，得款二千元；
    (二)以每小包五百元之價格，販賣海洛因與己○○施用，得款五百元；(三)於九十二
    年一月九日中午十二時二十分許，以每小包一千元之價格，販賣海洛因與丙○○
    施用，因其妹丁○○在旁，辛○遂將海洛因一小包交付予丁○○收執，丙○○尚
    未交付約定價金一千元之際，為警持搜索票至上開檳榔攤搜索，當場查獲，並扣
    得辛○所持有供販賣之海洛因二十二包（辛○隨身霹靂包內十五包、手上六包，
    連同丁○○手上之一包，共計二十二包，淨重二點０三公克、純質淨重零點六九
    公克）及其所有供販賣海洛因所用之空夾鏈袋二包。另扣得非屬本案之現金一萬
    一千六百元、使用過之針筒三支、安非他命吸食器一個、橡皮筋一條、吸管插捎
    四支。
二、案經屏東縣警察局移送臺灣屏東地方法院檢察署檢察官偵查起訴。
    理  由
一、訊據被告辛○對於在上開時、地位警搜索時查獲海洛因、夾鏈袋等物品，及於警
    方執行搜索時，適乙○○、己○○、丙○○、丁○○均在其所開設之「七美檳榔
    攤」等情，固供認不諱，惟矢口否認有販賣海洛因予乙○○、己○○、丙○○施
    用之行為，辯稱：扣案海洛因均是同居人鄭玉輝所有，因鄭玉輝身患肺癌，需以
    海洛因止痛，當天正好去整理鄭玉輝房間，發現扣案海洛因才放置於隨身霹靂包
    內，適逢丙○○、丁○○兄妹來找我，才拿出來問丁○○說那是不是毒品，鄭玉
    輝曾經叫我轉交海洛因給己○○，但當時我不知道那是海洛因云云。
二、經查：
  (一)證人乙○○、己○○於前開時、地為警查獲後，即就其二人所施用海洛因之來源
    ，證人乙○○供稱「我是於九十一年十二月才開始向七美檳榔攤裡的一位阿姐購
    得，每次新台幣五百元一小包，就是辛○賣給我的，我拿錢給辛○，辛○會親自
    從腰部黑色長方形皮包內拿出一小包毒品給我，大約有四次」（見九十二年一月
    九日警訊筆錄）；證人己○○供稱「我是向七美檳榔攤的老闆娘購買海洛因的，
    都是以一包五百元的價格購買」，嗣其二人於偵查及本院調查中改稱「九十一年
    十二月底跟辛○要過三、四次，因為辛○說鄭玉輝有海洛因，我就向辛○要」（
    見偵查卷第五八頁）、「我的海洛因是向辛○要的，只跟她要過一次，我人不舒
    服，就跟她要，鄭玉輝都放在她那裡」（見偵查卷第五八頁）、「我的海洛因是
鄭玉輝拿給被告，再由被轉交給我，這樣的情形有一次，是在我被抓到前一天的
    事，在被告的檳榔攤轉交給我的」等語（見本院卷第二０八頁），對於其二人分
    別自被告辛○處取得海洛因各四次及一次之情節，均大致相符。證人乙○○雖於
    本院審理中證稱「製作警訊筆錄時，警察有說如果講說被告販毒，就可以先放我
    回去，因此錄音機會先切掉，警察跟我說該怎麼講，再打開錄音的情形」等語，
    公設辯護人因而辯稱證人乙○○之上開警訊筆錄不具證據能力等語。惟按刑事訴
    訟法於八十七年一月二十一日增訂公布之第一百條之一第一項固明定：「訊問被
    告，應全程連續錄音；必要時並應全程連續錄影。但有急迫情況且經記明筆錄者
    ，不在此限」，第一百條之二規定：「本章之規定，於司法警察官或司法警察詢
    問犯罪嫌疑人時，準用之」，另刑事訴訟法於九十二年二月六日增訂公布第一百
    九十六條之一第一項「司法警察官或司法警察因調查犯罪嫌疑人犯罪情形及蒐集
    證據之必要，得使用通知書通知證人到場詢問。」，同條第二項對於證人之詢問
    並未準用第一百條之一第一項之規定，亦即並無司法警察詢問證人應全程錄音錄
    影之規定，然則證人之警詢筆錄仍屬審判外之陳述，若其陳述與審判中之陳述不
    符時，於符合刑事訴訟法第一百五十九條之二條件下仍得採為證據，查本件證人
    乙○○於製作警詢筆錄時有全程錄音，經本院勘驗證人乙○○警詢錄音帶結果：
    原詢問員警問「你於九十一年十一月份開始吸食海洛因毒品，經過你坦承，當時
    是以何價錢向萬丹鄉七美檳榔攤內的一位阿姐買的，是否正確？」，證人乙○○
    答稱「可是我跟她拿是最近而已」，員警又問稱「那最近是什麼時候？你是什麼
    時候向她拿的？」，證人乙○○答「前兩個禮拜，是九十一年年底」，之後員警
    再詢問約三、四分鐘後，錄音帶才出現第一聲「喀嚓」切斷聲，觀之上開勘驗內
    容，證人乙○○證述被告有販賣海洛因犯行是在詢問員警第一次切斷錄音前，且
    其語氣始終平順自然，並無切斷錄音前後出現相反證言之情形，且證人戊○○即
    製作筆錄之員警亦證稱「一般我們製作筆錄時，被訊問人如果要抽煙、上廁所或
    是有情緒問題，我們都會按掉錄音，沒有將證人所講的話故意消掉，也沒有明示
    或暗示受訊問人應該如何回答」等語（見本院卷第二二０頁），堪認證人乙○○
    於警詢中之陳述係出於自由意識所為；另參以被告亦供認其曾交付海洛因予證人
    己○○（見本院卷第六七及八九頁），而證人乙○○、己○○與被告辛○並無深
    厚關係，被告亦無雄厚之財力，斷無將物稀價昂、且為政府嚴加取締之海洛因事
    先分裝好，於證人乙○○、己○○需要時，一再無償供給之理；復參以證人乙○○、己○○確均曾有施用海洛因之惡習，此有證人乙○○、己○○前科表及其等
    施用毒品之不起訴處分書（屏東地檢九十二年度毒偵字第二五０號、九十二年度
    毒偵字第二五一號）在卷可稽，則證人乙○○、己○○前開警訊筆錄部分，依刑
    事訴訟法第一百五十九條之二規定，自有證據能力，堪認證人乙○○、己○○係
    以其二人於警詢中陳述之代價向被告辛○購買海洛因。
  (二)證人丁○○於前開時、地為警查獲手中持有一包海洛因後，對於該包海洛因之來
    源，於警詢中稱「是檳榔攤老闆娘辛○給我的，是我哥哥丙○○要買的，辛○說
    要賣一千元」等語（見偵查卷第十八頁），復於偵訊時稱「（檢察官問：昨天下
    午是否在七美檳榔攤被警察查獲在妳身上查獲一包海洛因？）我之前在台南，回
    來屏東才四天，昨天是我哥哥丙○○帶我到七美檳榔攤買香菸，我哥哥跟辛○買
    菸一千元，辛○拿一包東西給我哥哥，我哥哥叫我先拿著，他要拿錢，警察就衝
    進來，我不知道那包是海洛因」等語（見偵查卷第十五頁），所供互核相符，證
    人丁○○雖於本院審理中附合被告之說詞，改證稱「是被告拿給我看看那包是不
    是海洛因，是被告的男友鄭玉輝在吸食海洛因，被告拿一包給我看，我剛拿在手
    裡，警察就來了，製作警詢筆錄時，警察用腳踢我，拉我的頭髮，我在檢察官訊
    問時，剛好毒癮發作，我未去驗傷是因為當時我被收押，我在看守所時有照片，
    可是那時我在上面寫跌倒」等語（見本院卷第二一三至二一五頁），然經查證人
    丁○○於九十二年一月九日經內勤檢察官為上開訊問後，即以二萬元交保，並未
    將之收押，直至九十二年五月八日進入屏東看守所接受強制戒治，經本院向屏東
    看守所函調證人丁○○於九十二年五月八日入看守所時之健康檢查表及內外傷紀
    錄表，證人丁○○自述之健康狀況為「海洛因戒斷不適、腹痛、骨頭酸痛、寒顫
    」，並記載「本人健康良好」，有屏東看守所函覆上開資料在卷可稽（見本院卷
    第二三九至二四一頁），又依據證人丁○○於警詢中之陳述（見偵查卷第十九頁
    ）及前科表之紀載，其於內勤檢察官訊問時，已經觀察勒戒有二月之久，應無其
    所謂於接受檢察官偵訊中恰好毒癮發作之情形，顯見證人丁○○於本院所為之證
    述均與事實不符，況被告因於九十一年七、八月間起至九十二年一月八日（即本
    件被查獲前一天）施用海洛因，經觀察勒戒後，由屏東地檢署以九十二年度偵字
    第一二九號為不起訴處分確定，有上開不起訴處分書在卷可按（見本院卷第二八
    九頁），其本身既有施用海洛因之習慣，斷無不知何者為海洛因而需交由證人丁○○鑑定之理，且被告於偵查中寄信與公訴人，自稱其於案發前根本不認識證人
    丁○○與其兄丙○○云云（見偵查卷第一一四頁），益證證人丁○○於本院審理
    時所為之證言係迴護被告之詞，實不足以為被告有利之認定。復參以證人丁○○
    、丙○○確均曾有施用海洛因之惡習，此有其二人之前科表在卷可稽，則證人丁○○前開警詢及偵訊筆錄部分，依刑事訴訟法第一百五十九條之一第二項、第一
    百五十九條之二規定，認有證據能力，堪認證人丁○○為警查獲時手中所持之海
    洛因一包，為被告販賣予其兄丙○○，而於丙○○未及交付價金一千元與被告之
    際即遭查獲。
  (三)公設辯護人另為被告辯稱「證人乙○○、己○○、丁○○於偵查中未經具結之上
    開證詞，屬被告以外之人審判外之陳述，依刑事訴訟法第一百五十八條之三之規
    定無證據能力」，然按九十二年一月十四日修正通過之刑事訴訟法施行前，已繫
    屬於各級法院之案件，其以後之訴訟程序，應依修正刑事訴訟法終結之。但修正
    刑事訴訟法施行前已依法定程序進行之訴訟程序，其效力不受影響，刑事訴訟法
    施行法第七條之三定有明文。證人於檢察官偵查中未經具結之陳述，固非絕無證
    據能力，但須無瑕疵可指，始能資為判斷之依據（最高法院八十九年度台上字第
    三○八一號判決意旨參照），本件證人乙○○、己○○、丁○○於偵查中所為之
    證詞雖未經具結，然屬依修正前刑事訴訟法進行之訴訟程序，然依據上開說明，
    本院認已足擔保其證詞之真實性，其效力並不受影響。公設辯護人徒執修正後之
    刑事訴訟法之規定指摘刑事訴訟法施行前已依法定程序進行之訴訟程序之效力，
    尚有誤會。
  (四)公設辯護人另為被告辯稱「依據『法務部所統計製表之九十一年下半年國內主要
    毒品買賣平均價格表』記載，毒品小盤商買賣每公斤海洛因之平均最高價是九百
    六十三萬元，平均最低價是五百九十一萬元，若將二者折衷計算，毒品小盤商之
    平均市價約為每公斤七百七十萬元，再換算成公克計算，則每公克海洛因市價約
    達七千七百七十元，而被告遭查獲時扣得之海洛因平均每小包毛重有一點六三公
    克，依據上開平均市價，每小包市值達一萬二千六百六十五元，被告並非癡愚之
    人，若果真知道海洛因如此昂貴，不可能以五百元之代價賤賣予上開證人」，然
    販賣毒品海洛因係違法之行為，非可公然為之，亦無公定之價格，且可任意分裝
    增減分量，而每次買賣之價量，亦隨時依雙方之關係深淺、資力、需求之數量及
    對行情之認知、販賣者是否渴望現金等因素，而易其標準，非可一概而論，即便
    法務部上開調查，每公斤最高價與最低價亦相差將近一倍；況公設辯護人所提法
    務部上開調查資料，應係針對純度為百分之百之海洛因所為，本件查獲之海洛因
    純度僅為百分之三十四，淨重為二點０三公克，純質淨重為零點六九公克，有法
    務部調查局鑑定通知書在卷可稽，（見偵查卷第六八頁），且分裝為二十二小包
    ，故每小包純質淨重僅０點０三一公克，縱依上開法務部所製毒品買賣平均價格
    表計算，每小包市值約為二百四十三元，則被告以每小包五百元販售，並與常情
    無悖，公設辯護人上開所辯，實不足為被告有利之認定。
  (五)被告雖一再供稱扣案海洛因為同居人鄭玉輝所有供其個人肺癌止痛之用云云，然
    鄭玉輝業於九十二年一月十二日因肺癌死亡，有死亡登記申請書在卷可查（見偵
    查卷第三八頁），另經本院發函鄭玉輝生前就醫之財團法人屏東基督教醫院查詢
    鄭玉輝是否有使用止痛藥之情形，經上開醫院函覆稱「鄭玉輝自九十一年十二月
    十七日至九十二年一月六日止在本院門診其間曾經使用口服嗎啡給予止痛」（見
    本院卷第一三０頁），縱使鄭玉輝確因身罹肺癌而需使用醫療用口服嗎啡，但仍
    無從證明於被告隨身霹靂包中扣得之海洛因係鄭玉輝所有，況衡諸常情，一般人
    會放置於隨身霹靂包內的物品通常是其主觀上認為十分重要、需隨身攜帶的物品
    ，當不至於將他人所有之物放置於自己隨身霹靂包之內，且海洛因又為警方嚴加
    查緝之違禁物，一旦為警查獲，將面臨非常嚴重之刑責，因此堪認扣案海洛因為
    被告個人所有。
  (六)販賣第一級毒品海洛因刑責至重，且為警方查緝之重點，此經歷來大眾媒體報導
    ，被告辛○屬具有社會歷練之成年人，自難諉為不知，其竟甘冒遭警方查緝之危
    險而販賣海洛因予非至熟之證人乙○○、己○○、丙○○，被告自必從中獲取不
    法利益，其有營利意圖之事實明確。
  (七)關於被告販賣海洛因之次數及價金部分，證人乙○○證稱向被告購買海洛因有四
    次，每次五百元；證人己○○證稱拿過一次五百元；證人丁○○證稱是我哥哥丙○○以一千元向辛○買，辛○就將一包海洛因交給我拿著等語；依上開證人所證
    兼採最有利於被告之方式計算，證人丙○○購買海洛因一千元之價金未及交付被
    告，則被告販賣海洛因所得共計為二千五百元（500＋500╳4＝2500）。
  (八)綜上所述，被告前開所辯，均屬卸責之詞，不足採信。此外，復有白色粉末二十
    二包、販賣海洛因所用之空夾鏈袋二包扣案可資佐證，上開白色粉末經送法務部
    調查局鑑定結果，均含第一級毒品海洛因成分，合計淨重二點０三公克、純質淨
    重零點六九公克等情，有該局鑑定通知書在卷可參（見偵查卷第六八頁），是本
    件事證已明，被告販賣海洛因之犯行足堪認定。
三、按海洛因係屬第一級毒品，毒品危害防制條例第二條第二項第一款定有明文，被
    告辛○所為，係犯毒品危害防制條例第四條第一項之販賣第一級毒品海洛因罪。
    其因販賣而持有海洛因之低度行為，為其後販賣之高度行為所吸收，不另論罪。
    被告所為共五次（販賣予丙○○之行為，已交付海洛因予丙○○之妹丁○○收執
    ，僅未及收取價金，仍屬既遂）販賣第一級毒品海洛因之行為，時間緊接，所犯
    構成要件相同之罪，顯係基於概括之犯意為之，為連續犯，應依刑法第五十六條
    之規定論以一罪，並除販賣第一級毒品海洛因之法定刑為死刑、無期徒刑部分不
    得加重外，其他則加重其刑（販賣第一級毒品海洛因之法定刑尚有併科罰金刑）
    。復查被告辛○販賣海洛因予他人施用，固戕害他人之身心，惟念其對重典之認
    識不夠深切，其素行亦非不良（見前科表），且販毒數量、所得價金均不多，與
    販賣海洛因之大、中盤毒梟未可比擬，若處以最輕法定刑無期徒刑，依社會一般
    觀念不無情輕法重之虞，客觀上足以引起一般同情，衡情尚有可憫恕之處，爰依
    刑法第五十九條規定，減輕其刑，並與前開得以加重部分而依法先加後減之。茲
    審酌被告為圖私利，竟販賣海洛因危害社會大眾健康生命，且犯後猶飾詞卸責，
    惟念其販賣海洛因期間不長、所得非鉅等一切情狀，量處如主文所示之刑，又依
    被告販賣毒品之犯罪性質，認有褫奪公權之必要，併予宣告褫奪公權五年。末查
    扣案第一級毒品海洛因淨重二點０三公克、純質淨重零點六九公克，係被告販賣
    海洛因所持有之毒品，應依毒品危害防制條例第十八條第一項之規定，沒收銷燬
    之；空夾鏈袋二包為被告所有，供其販賣海洛因所用之物，及其販賣海洛因所得
    二千五百元，均應依同條例第十九條第一項之規定沒收，又前開金額部分，如全
    部或一部不能沒收時，以其財產抵償之。至於扣案現金一萬一千六百元、使用過
    之針筒三支、安非他命吸食器一個、橡皮筋一條、吸管插捎四支，均無從證明與
    本案有關，爰不為沒收之諭知，附此敘明。
四、公訴意旨另以：被告辛○自九十一年十二月底某日起至九十二年一月九日止，在
    屏東縣萬丹鄉○○村○○路○段與保香路口其所經營之「七美檳榔攤」，以每小
    包海洛因新台幣（下同）五百元之價格，連續四次販賣第一級毒品海洛因予己○○施用，連續二次販賣海洛因予甲○○施用；又於九十二年一月九日中午，販賣
    海洛因予甲○○施用，因認此部分被告辛○亦涉有連續販賣第一級毒品海洛因之
    犯行云云。惟訊之被告辛○堅詞否認有此部分犯行，辯稱：我未販賣海洛因給己○○、甲○○，甲○○來買東西時，我被警察押在檳榔攤隔壁的電動玩具間，根
    本沒見到甲○○等語。經查：
  (一)按犯罪事實應依證據認定之，無證據不得認定犯罪事實，刑事訴訟法第一百五十
    四條第二項定有明文；又認定不利於被告之事實，須依積極證據，茍積極證據不
    足為被告不利事實之認定時，即應為有利於被告之認定，更不必有何有利之證據
    ，最高法院三十年上字第八一六號著有判例。
  (二)證人己○○、甲○○固於警詢中分別供述向被告購買海洛因五次及向被告購買海
    洛因三次，惟己○○於偵訊中即改稱「只有跟辛○要過一次，我人不舒服就跟她
    要」（見偵查卷第五七頁反面）；甲○○於偵訊中亦改稱「當時我是載我女兒到
    檳榔攤買飲料及香菸，當時著便衣的警察已經在該檳榔攤，我拿五百元出來，該
    警察就問我要買什麼，我說我要買東西，他就將我的五百元收起來，說我要買海
    洛因，將我抓起來」（見偵查卷第二四頁），證人己○○就向被告辛○購得海洛
    因一次部分，於警、偵訊中互核一致，已如前述外，其餘四次均無任何積極證據
    足認其於警詢中所述為真實，自難僅憑其個人片面之詞，遽為被告有此部分犯行
    之認定。而證人甲○○進入檳榔攤時，被告已為執行搜索之警察控制於檳榔攤隔
    壁之貨櫃屋中，證人甲○○是持五百元現金向當時正在檳榔攤內之警察說要買五
    百，並沒有說買什麼等情，業據證人簡信良、戊○○即現場執行搜索之警察於偵
    查及本院審理中證述明確（見偵查卷第四七頁、本院卷第一九八頁），與證人甲○○於檢察官初訊時所述情節相符，衡情購買毒品被查獲之風險甚高，其交易過
    程大多謹慎行之，證人甲○○當無一見面即向素不相識之人表達購買毒品意願之
    可能，是證人甲○○於偵查中所為之陳述較與事實相符而可採信，至於證人簡信
    良、戊○○分別於偵訊及本院證述「五百元買香菸、檳榔不合理」、「甲○○講
    話聲音很急，像毒癮發作的人」等語，均為證人個人之推測之詞，不得作為證據
    。因此被告辛○被訴此部分犯行，除證人己○○、甲○○前述於警詢中之指述外
    ，查無其他證據足認被告曾有販賣海洛因予己○○、甲○○之事實，即難逕以上
    開二位證人於警詢中所為有瑕疵之指述，遽為認定被告此部分犯罪。
  (三)綜上所述，並無確切積極之證據足資證明被告辛○有上開販賣第一級毒品海洛因
    予證人己○○、甲○○之犯行，此部分被告犯罪顯不能證明，本應為無罪之諭知
    ，惟因公訴意旨認被告此部分之犯行，與前開論罪科刑部分有連續犯之裁判上一
    罪關係，爰不另為無罪之諭知。
據上論斷，應依刑事訴訟法第二百九十九條第一項前段，毒品危害防制條例第四條第
一項、第十八條第一項前段、第十九條第一項，刑法第十一條前段、第五十六條、第
五十九條、第六十五條第二項、第三十七條第二項，判決如主文。
本案經檢察官蔡榮龍到庭執行職務。
中      華      民      國    九十三    年      三      月     十七     日
                                      臺灣屏東地方法院刑事第四庭
                                          審判長法  官簡志瑩
                                                法  官王以齊
                                                法  官陳姵君
右正本證明與原本無異。
如不服本判決應於收受本判決送達後十日內向本院提出上訴書狀，其未敘述上訴理由
者，並得於提起上訴後十日內向本院補提理由書狀（均須按他造當事人之人數附繕本
 ）「切勿逕送上級法院」
                                          書記官  許倬維
中      華      民      國    九十三    年      三      月     十七     日
附錄論罪法條：
毒品危害防制條例第四條第一項：
製造、運輸、販賣第一級毒品者，處死刑或無期徒刑；處無期徒刑者，得併科新臺幣
一千萬元以下罰金。
